【裁判字號】    98,訴,603
【裁判日期】    981231
【裁判案由】    損害賠償
【裁判全文】
臺灣臺中地方法院民事判決               98年度訴字第603號
原      告  乙○○
訴訟代理人  劉佳田律師
被      告  甲○○
訴訟代理人  莊慶洲律師
被      告  丁○○
上列當事人間請求損害賠償事件，本院於民國98年12月11日言詞
辯論終結，判決如下：
    主      文
被告丁○○應給付原告新台幣肆佰參拾捌萬元，及自民國九十四
年十一月一日起至清償日止，按年息百分之五計算之利息。
原告其餘之訴駁回。
訴訟費用新台幣肆萬肆仟參佰陸拾貳元由被告丁○○負擔。
本判決原告勝訴部分，於原告以新台幣壹佰肆拾陸萬元為被告丁
○○供擔保後，得假執行。
原告其餘假執行之聲請駁回。
    事實及理由
甲、程序部分
  一、按原告於判決確定前，得撤回訴之全部或一部，但被告已
      為本案之言詞辯論者，應得其同意，民事訴訟法第262條
      第1項定有明文。本件原告原為乙○○及丙○○，嗣原告
      丙○○於民國98年5月1日本院言詞辯論期日撤回對被告之
      全部起訴，並經被告同意，核與前開規定尚無不合，自應
      准許。
  二、又按訴狀送達後，原告不得將原訴變更或追加，但如被告
      同意、請求之基礎事實同一、擴張或縮減應受判決事項之
      聲明，或不甚礙被告之防禦及訴訟之終結者，仍得為之；
      如被告於訴之變更、追加無異議，而為本案之言詞辯論者
      ，視為同意變更或追加，民事訴訟法第255條第1項第1款
      、第2款、第3款、第7款及同條第2項定有明文。本件原告
      起訴時就利息部分之請求，係自94年11月1日起算，嗣於
      98年1月20日言詞辯論期日縮減為自98年5月1日更正狀送
      達被告之翌日起算，復於98年11月20日具狀請求仍自94年
      11月1日起算，核其前後請求，屬縮減或擴張應受判決事
      項之聲明，應予准許。又本件原告起訴時，原依侵權行為
      、不當得利、不完全給付等法律關係為其請求之依據，嗣
      於98年11月20日、98年12月11日分別具狀追加依合夥法律
      關係及民法第92條第1項、第113條、第114條等規定為其
      請求依據，其中合夥法律關係部分之追加，被告並無異議
      ，並為本案之言詞辯論，應視為同意原告所為追加；至民
      法第92條第1項、第113條、第114條部分之追加，皆係基
      於本件土地買賣糾紛而來，而與起訴之基礎事實同一，其
      與原訴之主要爭點具有共通性，而可援用原請求之訴訟資
      料及證據，顯未妨礙訴訟之終結與被告之防禦，揆諸前揭
      規定，應予准許。
乙、實體部分
壹、兩造主張
  一、原告主張：
    (一)被告合夥經營法拍業務，由從事法拍業務達15、16年之被
      告甲○○負責決定、標購法拍之標的、價格，並於得標後
      負責將所標得之不動產委由仲介業者出售，獲利則與被告
      丁○○平分。
    (二)93年12月2日，被告甲○○以被告丁○○代理人之名義，
      以243萬9999元投標購得坐落台中市○區○○○段第50地
      號土地（下稱系爭土地），並辦妥所有權移轉登記為被告
      丁○○所有，後委由訴外人即夏朝不動產仲介經紀有限公
      司業務梁興元銷售。原告因欲買地興建房屋自住，透過仲
      介人員帶至現場看過系爭土地後，表示若可興建房屋即有
      意購買，梁興元即轉而詢問被告甲○○，而被告雖對系爭
      土地係屬狹長形（即面寬而深度淺）乙事知之甚詳，且可
      預見若未與鄰近土地合併，系爭土地恐無法合法興建房屋
      ，竟仍基於詐欺之故意，先由被告丁○○向原告佯稱系爭
      土地可興建房屋，而被告甲○○復藉由梁興元之轉述向原
      告謊稱系爭土地可以合法興建房屋，致原告陷於錯誤，而
      於94年8月27日與被告丁○○簽訂不動產買賣契約，約定
      買賣價金為438萬元。
    (三)原告於訂立上開買賣契約後、辦理過戶前，曾再次要求梁
      興元確認系爭土地可以建屋，梁興元乃填具「房地產標的
      現況說明書」，並於該說明書之第8點「是否有改建、違
      建、禁建或糾紛之情事」乙欄中填載：「本建地可興建房
      屋」等語，持交被告甲○○閱覽、確認，被告甲○○為達
      成交易，遂於該說明書上簽名，再由梁興元轉交原告，更
      使原告誤信系爭土地確實可以興建房屋，從而陸續依約付
      清上開買賣價款，其中最後1筆款項乃於94年11月1日匯入
      被告丁○○帳戶。
    (四)嗣原告於95年4月間，商請訴外人即建築師陳孟森就系爭
      土地規劃建築圖時，經陳孟森向台中市政府申請指定建築
      線後，始確定系爭土地依指定之建築線，北側須後退4公
      尺，南側則須退後3公尺，致無法興建房屋，方知受騙上
      當，被告顯有詐欺、侵權行為等情，原告並即於95年4月
      20日以存證信函函知被告丁○○，表達因受詐欺而欲撤銷
      承買系爭土地之意思表示（函中誤用「解除」一語，惟已
      寓有撤銷意思表示之真意），被告自應負回復原狀或損害
      賠償之責。
    (五)此外，系爭土地既非如被告所稱可興建房屋，被告丁○○
      自應依兩造契約關係對原告負不完全給付之責。而被告甲
      ○○雖未於該買賣契約中具名，惟其既與被告丁○○合夥
      經營法拍事業，且實際參與合夥事務之執行，並於上開房
      地產標的現況說明書中簽名保證，亦應同負出名營業人之
      責任。爰依撤銷受詐欺所為之意思表示、侵權行為、不當
      得利、不完全給付及合夥等法律關係，起訴請求被告連帶
      給付原告438萬元，及自受領前開款項尾款之日即94年11
      月1日起至清償日止之利息，並以起訴狀繕本之送達代解
      除契約之通知等語。並聲明：(1)被告應連帶給付原告438
      萬元，及自94年11月1日起至清償日止，按年息百分之5計
      算之利息。(2)願供擔保請准宣告假執行。
  二、被告甲○○抗辯略以：
    (一)伊當時經仲介告知，原告欲購買系爭土地蓋鐵皮屋，故伊
      認為原告打算搭蓋修配廠，才在相關資料上簽名，故伊應
      無侵權行為之故意或過失。
    (二)且本件原告另案對伊所提刑事詐欺告訴，業經台灣高等法
      院台中分院97年度上易字第2212號判決無罪確定，益徵伊
      並無詐欺情事。
    (三)至原告主張受詐欺而欲撤銷承買系爭土地之意思表示，亦
      因超過法律所定1年除斥期間，不得再為撤銷。
    (四)又投標系爭土地之資金皆由被告丁○○出資，伊僅係受被
      告丁○○之委任代為處理系爭土地之投標與買賣事宜，非
      契約當事人；且系爭土地售予原告後，伊亦未與被告丁○
      ○平分獲利，被告2人間並非合夥關係。故伊既非系爭土
      地買賣契約之當事人，亦非被告丁○○之合夥人，則原告
      自不得據系爭土地之買賣契約或合夥法律關係對伊有所主
      張。
    (五)況伊雖從事法拍業務，然與仲介業者及建築師相較，伊顯
      未具同等專業知識，不能苛求伊對系爭土地無法建屋乙事
      事先知情，顯無可歸責之事由，毋須對原告負不完全給付
      之責。
    (六)此外，被告已將系爭土地過戶原告，原告並持系爭土地向
      銀行貸款250萬元，與融資行情相當，原告並無損害，系
      爭土地自無瑕疵可言。並聲明：原告之訴駁回。
  三、被告丁○○則抗辯略以：
    (一)伊並未直接與原告接洽系爭土地之買賣，原告係與仲介業
      者洽談。嗣係由伊出面與原告簽立上開不動產買賣契約，
      總價金為438萬元，原告並已陸續將全部價金付清，前開
      買賣價金尾款給付日為94年11月1日。
    (二)本件原告另案對伊所提刑事詐欺告訴，業經台灣高等法院
      台中分院97年度上易字第2212號判決無罪確定，足認伊並
      無詐欺情事。
    (三)原告曾稱購買土地係供搭蓋修配廠之用，而今景氣低迷，
      原告才反悔不想購買系爭土地。並聲明：原告之訴駁回。
貳、本院得心證之理由
  一、詐欺及意思表示之撤銷暨回復原狀或損害賠償部分
    (一)按民法上所謂詐欺，係欲相對人陷於錯誤，故意示以不實
      之事，令其因錯誤而為意思之表示；被詐欺而為意思表示
      者，依民法第92條第1項之規定，表意人固得撤銷其意思
      表示，惟主張被詐欺而為表示之當事人，應就此項事實負
      舉證之責任（參最高法院18年上字第371號、56年台上字
      第3380號、44年台上字第75號判例意旨）。
    (二)原告雖主張被告明知系爭土地無法建屋而猶施用詐術使原
      告陷於錯誤，進而為承買系爭土地之意思表示云云。惟查
      ：
    (1)系爭土地除於95年12月5日曾經主管機關指示建築線在案
      外，於92年至95年間，並無申請指示建築線紀錄，此有本
      院依原告聲請調閱之台灣高等法院台中分院97年度上易字
      第2212號卷（下稱高院卷）卷附之台中市政府98年6月11
      日府都計字第0980145928號函可稽。是系爭土地於出賣過
      戶予原告前，未經被告申請指定建築線，應堪認定，從而
      難認被告於出賣系爭土地時，已明確知悉其建築線位置所
      在。
    (2)又依本院依原告聲請所調閱之台灣台中地方法院檢察署96
      年度他字第43號、96年度偵字第25061號卷（下均稱偵查
      卷）所附之系爭土地之土地登記第二類謄本、台中市中山
      地政事務所96年2月1日函覆系爭土地之相關土地登記申請
      書影本、中國不動產鑑定中心股份有限公司92年4月7日函
      檢附之鑑定報告書與南區○○○段勘估標的概況分析表等
      相關資料，就系爭土地之地目皆記載為「建」（其中樹子
      腳段勘估標的概況分析表針對系爭土地之建物規劃及管理
      欄內，尚且勾選為「透天式」），均未見有系爭土地係畸
      零地，抑或不得建築房屋之記載。是被告於申請指定建築
      線前，依其所得接觸之上開資訊，亦難認渠等於出售系爭
      土地時，已確知於其上無法建屋之事。
    (3)再仲介本件系爭土地買賣之訴外人即夏朝不動產仲介經紀
      有限公司業務梁興元，亦於另案台灣高等法院台中分院97
      年度上易字第2212號審理時證稱：伊幫原告調使用區分資
      料，那些資料上載系爭土地是「住三」的建地，一般來講
      均可建屋等語。此外，原告購得系爭土地後，嘗持以向金
      融機構貸款，此觀高院卷卷附之臺中商業銀行98年6月23
      日中南屯字第09802200203號函自明，而依該函檢附之不
      動產抵押物鑑估報告及總評，亦記載系爭土地之地目為「
      建」，分區為「第三種住宅區」。基上，可知縱為專營房
      地仲介買賣之業者，與經常辦理不動產鑑估與放款之金融
      機構，依地政機關所為公開揭露之資訊，亦認系爭土地可
      供建屋，則被告縱有從事法拍業務相關經歷，於其未明建
      築線之情況下，要難遽論被告就系爭土地無法建屋乙節，
      事先業已知情。
    (4)況訴外人即為原告申請指定系爭土地建築線之建築師陳孟
      森，亦於另案台灣高等法院台中分院97年度上易字第2212
      號案件審理時證稱：伊為原告申請指定建築線前曾至現場
      看過系爭土地，但光是看過現場仍無法判斷該地可否興建
      有建照之房屋，仍須申請指定建築線後才有辦法判斷可否
      建屋等詞。可知，即便具有建築專業之建築師，亦須仰賴
      建築線之指定後，方得依其專業判斷可否合法建屋。是被
      告既未具建築專業，於出賣系爭土地前亦不知其建築線何
      在，實難逕以推斷被告確有明知系爭土地無法建屋，而猶
      施用詐術使原告陷於錯誤之情事。
    (5)原告雖又主張刑事判決對詐欺罪之認定較為嚴格，且有證
      據能力等諸多限制，是被告雖於另案詐欺罪刑事訴訟程序
      中經判決無罪確定，要難拘束本件民事案件之判斷云云。
      惟民、刑事案件對於詐欺成立與否之判斷固然寬嚴有間，
      然揆諸首揭判例意旨，民事法領域中詐欺之成立，仍以具
      有詐欺故意為必要，僅心證強度上毋需以達到刑事有罪判
      決所要求之「無合理懷疑」程度為必要。而本院依原告聲
      請，依法調閱另案刑事案件之高院卷及偵查卷，且就調閱
      所得之相關卷證，令兩造表示意見，則本院自得依憑經驗
      及論理法則，就前開調閱之卷證資料而為論斷，縱所得結
      論與另案刑事判決相符，要非受刑事判決認定拘束之結果
      。故原告上開主張，亦有所誤解，不足為憑。
    (三)綜上所述，本件被告縱有傳遞系爭土地可供建屋之訊息，
      而與事實不符，惟其等欠缺詐欺之故意，至堪認定。此外
      ，原告復無法提出其他確切證據足以證明被告有何詐欺之
      故意，揆諸首揭判例意旨說明，被告所為與民法第92條第
      1項所定要件核屬有間，原告自不得據以主張撤銷承買系
      爭土地之意思表示。從而，原告主張依同法第113條、第
      114條請求被告回復原狀或損害賠償部分，即屬無據。
  二、侵權行為、不當得利部分
    (一)按因故意或過失，不法侵害他人之權利者，負損害賠償責
      任；故意以背於善良風俗之方法，加損害於他人者亦同；
      違反保護他人之法律，致生損害於他人者，負賠償責任；
      但能證明其行為無過失者，不在此限，民法第184條定有
      明文。復按民法第184條第1項前段規定之侵權行為客體，
      為既存法律體系所明認之「權利」，故縱導致經濟利益可
      能有所減損，亦難謂有何侵害「權利」之可言；又因故意
      或過失不法侵害他人之權利者，負損害賠償責任，故意以
      背於善良風俗之方法加損害於他人者亦同，民法第184條
      第1項定有明文，本項規定前後兩段為相異之侵權行為類
      型，關於保護之法益，前段為權利，後段為一般法益，關
      於主觀責任，前者以故意過失為已足，後者則限制須故意
      以背於善良風俗之方法加損害於他人，兩者要件有別（參
      最高法院93年度台上字第2453號判決、86年度台上字第37
      60號判決要旨）。
    (二)查依原告之陳述，並未主張與證明被告之行為有何違反保
      護他人法律之情，已與民法第184條第2項所定侵權行為要
      件有違。又被告於出售系爭土地時，並未明確知悉其上無
      法建屋之情，業如前述，是被告欠缺侵權行為之故意，亦
      堪認定。則被告所為亦與民法第184條第1項後段所定「故
      意」侵權行為之要件有間。至原告雖另主張購得系爭土地
      ，卻無法建屋，乃受有損害云云，惟系爭土地縱無法供建
      屋之用，要無損於系爭土地之「權利」，僅其利用方式上
      有所限制，從而無法發揮原所預期之經濟價值，核係「經
      濟上利益」之減損，即所謂「純粹經濟上之損失」，揆諸
      上揭判決意旨說明，自非屬民法第184條第1項前段保護範
      圍。基此，原告既無法證明有何「權利」受損之事，亦難
      依該條項之規定對被告有所請求。綜上所述，原告主張依
      侵權行為之法律關係，請求被告應負連帶賠償之責，洵屬
      無據。
    (三)又原告主張併依民法第197條第2項請求被告返還所受之利
      益乙節，核該條項適用前提，乃以被告所為已該當侵權行
      為之要件為前提，此觀該條規定自明。是被告既無侵權行
      為之可言，原告據此所為主張，亦屬無據。
  三、合夥部分
    (一)按稱合夥者，謂二人以上互約出資以經營共同事業之契約
      ；稱隱名合夥者，謂當事人約定，一方對於他方所經營之
      事業出資，而分受其營業所生之利益，及分擔其所生損失
      之契約，民法第667條第1項、第700條定有明文。是不論
      合夥人或隱名合夥人，皆以對合夥事業有所出資為必要，
      。原告雖主張被告二人係共同出資，獲利平分，兩人間
      應屬合夥契約關係云云。惟查：
    (1)被告甲○○堅決否認曾與被告丁○○共同出資投標系爭土
      地，其雖於另案被訴詐欺罪案件偵查中供稱：伊與丁○○
      一人出一半的錢，利潤共享等情（見偵查卷96年4月2日訊
      問筆錄），惟於本件審理中則稱：未與丁○○合夥，今日
      所述才是事實（見本院98年12月11日言詞辯論筆錄）。故
      被告甲○○是否確如原告主張，曾出資投標系爭土地，已
      非無疑。
    (2)被告丁○○於本案審理及另案被訴詐欺罪案件偵查及審判
      時，皆稱：系爭土地之購買資金係出自於伊，被告甲○○
      並未出資合夥（見偵查卷96年2月5日訊問筆錄、本院97年
      度易字第355號卷97年9月25日準備程序筆錄、本件98年11
      月20日及12月11日言詞辯論筆錄）等語；並於另案被訴詐
      欺罪時供稱：系爭土地之押標金及尾款皆出自伊之帳戶，
      分別係系爭土地開標前1天及標到後之1星期內由伊開立本
      票支付；伊負責繳交保證金及尾款（見偵查卷96年2月5日
      訊問筆錄）等詞，又依另案偵查卷所附之本院93年度執丑
      字第50081號強制執行案款繳費收據所載，系爭土地投標
      時之保管款繳款人確為被告丁○○無誤，準此，系爭土地
      之投標資金係由被告丁○○個人所繳交，至堪認定。則被
      告甲○○上開所辯：並未與被告丁○○合夥乙節，即非子
      虛。
    (二)此外，原告就被告2人間確有共同出資關係乙事，既別無
      其他舉證，依上所述，原告主張被告間應具有共同出資合
      夥關係云云，要難採信。從而，原告主張依合夥契約法律
      關係，請求被告應同負出名營業人之連帶給付之責，核屬
      無據。
  四、不完全給付部分
    (一)按因可歸責於債務人之事由，致為不完全給付者，債權人
      得依關於給付遲延或給付不能之規定行使其權利；債權人
      於有第226條給付不能之情形時，得解除其契約；又契約
      解除時，除法律另有規定或契約另有訂定外，當事人雙方
      負回復原狀之義務，而受領之給付為金錢者，應附加自受
      領時起之利息償還之，民法第227條第1項、第256條、第
      259條第2款分別定有明文。次按所謂不完全給付，係指債
      務人提出之給付，不合債之本旨而言，其型態有瑕疵給付
      及加害給付兩種，是以構成不完全給付之要件，須債務人
      已為給付，僅所提出之給付與債之本旨不相符合，若債務
      人未為給付，雖可能構成給付不能、給付拒絕或給付遲延
      ，惟均非屬不完全給付之範疇（參最高法院96年度台上字
      第2084號判決要旨）。另按一般土地交易中，土地出賣人
      固無說明或保證土地可供建屋之義務，惟若契約當事人就
      此已有磋商，例如買受人對此再三詢問並要求確認，或出
      賣人就此曾為說明、保證，則出賣人於具體個案中，對於
      交易土地可否建屋乙事，即應負有查詢、確認之注意義務
      ，且應交付、移轉可供建屋之土地予買受人，其給付始符
      債之本旨，此為私法自治原則貫徹下之當然解釋。
    (二)查被告丁○○於審理中陳稱：系爭土地之投標與出售事宜
      ，伊除負責出資及出面與原告簽約外，其餘事項皆全權授
      權被告甲○○處理等語，核與被告甲○○於本件審理中之
      陳述一致；且觀系爭土地之買賣契約，賣方亦僅被告丁○
      ○一人簽名，被告甲○○則未具名；此外，被告甲○○於
      系爭土地之「房地產標的現況說明書」中以「代：甲○○
      」署名，亦已明確表示代理之意旨，其縱未將本人名義一
      併表達，然依本件買賣契約簽訂過程觀之，顯可推知委由
      被告甲○○代為意思表示之人，即係被告丁○○無訛；再
      者，系爭土地之簽約款、用印款及尾款，皆由原告以匯款
      、付現等方式，交由被告丁○○收受，此有系爭土地買賣
      契約書，及匯入戶名為丁○○之台中商業銀行入戶電匯匯
      款申請書代收入傳票等附卷可稽，此亦足佐被告丁○○方
      為系爭土地之出賣人。綜合上情，被告甲○○實為被告丁
      ○○之代理人，而非系爭土地買賣之契約當事人至明；申
      言之，系爭土地之買賣契約關係，應僅存於原告及被告丁
      ○○間。
    (三)次查，原告主張購買系爭土地之目的係供建屋之用，而被
      告丁○○於本件審理中亦自陳：原告當初買土地是要蓋修
      配廠等語，顯見被告丁○○亦知悉原告購買系爭土地之目
      的，即為搭蓋建物於其上。又原告於訂立系爭土地買賣契
      約後、辦理過戶前，曾再次要求梁興元確認系爭土地可以
      興建房屋，遂由梁興元填具「房地產標的現況說明書」，
      該說明書第8點「是否有改建、違建、禁建或糾紛之情事
      」乙欄中載有：「本建地可興建房屋」等語，並由被告甲
      ○○以被告丁○○代理人之身分簽署「代：甲○○」後轉
      交原告，以茲確認，此有該說明書附卷可稽。據此，可知
      系爭土地可否建屋乙事，已為本件交易目的達成與否之重
      要因素，而為債之本旨之一部，且被告丁○○就可否建屋
      乙節，應當負有善良管理人之注意義務。
    (四)被告丁○○雖辯稱：未就系爭土地之買賣直接與原告接洽
      云云。惟被告丁○○既係委任被告甲○○處理本件買賣事
      宜，已如前述，其復未舉證其就被告甲○○之代理權有何
      限制，則依民法第103條第1項之規定，被告甲○○代理以
      被告丁○○名義所為之意思表示，自應直接對被告丁○○
      發生效力。是被告丁○○縱未直接與原告接洽系爭土地之
      相關買賣事宜，亦未於前開「房地產標的現況說明書」中
      親自簽名，惟仍無礙於被告丁○○身為契約當事人所應擔
      負之前揭注意義務。茲被告丁○○未先行向相關權責單位
      查詢、確認系爭土地可否建屋，即率為交付、移轉無法建
      屋之系爭土地予原告，則其給付顯與債之本旨不符，且係
      未盡其注意義務而可歸責，是被告丁○○自應負不完全給
      付之責。被告丁○○之上開抗辯，洵無足採。
    (五)另被告甲○○既僅係被告丁○○之代理人，而非系爭土地
      買賣契約當事人，已如上述，則其自無依債之本旨對原告
      為給付之義務，更毋庸與被告丁○○同負未依債之本旨給
      付而來之不完全給付責任。是原告主張被告甲○○亦應共
      負不完全給付之責云云，尚非可採。
  五、綜上所述，原告主張被告丁○○不完全給付而可歸責，且
      無法補正，依民法第227條第1項準用第226條第1項、第25
      6條等規定，以本件起訴狀繕本之送達代解除系爭土地買
      賣契約之通知，即屬有據，而該起訴狀已於98年3月11日
      送達被告丁○○，此有送達回執在卷可憑，則原告與被告
      丁○○就系爭土地之買賣契約關係，自斯時起應已解除，
      是原告並依同法第259條之規定請求回復原狀，即被告丁
      ○○應返還系爭土地之買賣價金438萬元部分，為有理由
      ，應予准許；又系爭土地之買賣尾款係於94年11年1日由
      原告匯款支付予被告丁○○，此有原告提出之匯款單在卷
      可參，且為被告丁○○所不爭執，則原告併請求被告丁○
      ○應給付自受領前開買賣價金尾款之日即94年11月1日起
      至清償日止，按年息百分之5計算之法定遲延利息部分，
      依前揭民法第259條第2款之規定，亦應併予准許。至原告
      其餘部分請求，為無理由，應予駁回。又原告陳明願供擔
      保，聲請宣告假執行，經核原告勝訴部分，合於法律規定
      ，爰酌定相當之擔保金額宣告之；至原告其餘假執行之聲
      請，已因其餘之訴駁回，而失所依附，應併予駁回之。且
      確定訴訟費用額44362元，由敗訴之被告丁○○負擔。
參、本件事證已臻明確，兩造其餘攻擊防禦方法，均與本案判決
    結果不生影響，爰不一一贅述，併此敘明。
丙、據上論結，原告之訴為有一部有理由，一部無理由，應依民
    事訴訟法第78條、第390條第2項，判決如主文。
中    華    民    國    98    年    12    月    31    日
                  民事第四庭    法  官  黃文進
本件得於20日內上訴。
正本係照原本作成。
如對本判決上訴，須於判決送達後20日內向本院提出上訴狀。
中    華    民    國    98    年    12    月    31    日
                                書記官  李憲平

司法院資訊處製作；財團法人民間司法改革基金會備份。
